臺灣新竹地方法院刑事判決　　　　　　100年度審交訴字第7號
公　訴　人　臺灣新竹地方法院檢察署檢察官
被　　　告　謝佳玄
上列被告因過失致死等案件經檢察官提起公訴（99年度偵字第73
37號），經被告於本院準備程序中，就被訴事實為有罪之陳述，
經告知被告簡式審判程序之旨，並聽取檢察官、被告等之意見後
，經本院合議庭裁定由受命法官進行簡式審判程序，本院判決如
下：
    主  文
謝佳玄犯過失致人於死罪，處有期徒刑拾月。又犯肇事致人死亡
逃逸罪，處有期徒刑捌月。應執行有期徒刑壹年肆月。緩刑肆年
。
    犯罪事實
一、謝佳玄於民國99年9 月15日傍晚6 時許，駕駛車牌號碼4950
    -ZF 號自小客車，從新竹市○○路出發欲至新竹縣竹北市○
    ○路，沿新竹縣竹北市○○○○○路行駛，於同日晚間6 時
    19分許，駕車左轉新竹縣新埔鎮○○路至新竹縣新埔鎮○○
    路1086號前，原應注意汽車行駛時，應注意車前狀況，並隨
    時採取必要之安全措施，而依當時天候晴、夜間有照明、柏
    油路面乾燥無缺陷、亦無障礙物、視距良好等情形，亦無不
    能注意之情事，竟疏未注意，貿然以時速約80公里速度行駛
    ，且未注意車前狀況不慎撞擊未依交通號誌指示違規穿越道
    路之蘇家緯，致蘇家緯因而受有頭左側外傷合併骨折、左胸
    、背部挫傷合併骨折、雙下肢開放性骨折等傷害，經送往新
    竹縣竹北市東元綜合醫院急救，到院時已無呼吸、無脈搏，
    雙眼瞳孔放大無光反射，心電圖呈現無心跳，經高級心肺復
    甦術急救無效，於同日即99年9 月15日晚間7 時46分許停止
    急救死亡，詎謝佳玄明知駕駛汽車肇事致人受傷，應即採取
    救護或其他必要之措施，並應向警察機關報告，不得駛離；
    且知悉其已肇事，應有使他人傷亡情事，竟未停留現場查看
    蘇家緯之受傷情形，反萌逃匿之意，旋即駕駛上開車輛逃逸
    。經事故現場之附近民眾記下謝佳玄所駕駛之自用小客車之
    車號後報警處理，始循線查悉上情。
二、案經臺灣新竹地方法院檢察署檢察官相驗後自動檢舉偵查起
    訴。
    理    由
一、按本件被告謝佳玄所犯各罪，均係死刑、無期徒刑、最輕本
    刑為3 年以上有期徒刑以外之罪，其於準備程序就前揭被訴
    事實為有罪之陳述，經受命法官告知簡式審判程序之旨，並
    聽取其與公訴人之意見後，本院認無不得或不宜改依簡式審
    判程序進行之處，爰依刑事訴訟法第273 條之1第1項，裁定
    本件由受命法官獨任進行簡式審判程序，合先敘明。
二、上開犯罪事實，業據被告謝佳玄於警詢、偵查中之供述及本
    院準備、簡式審判程序時均坦承不諱，其稱：伊於99年9 月
    15日晚間6 時許，駕駛車牌號碼4950-ZF 號自用小客車從新
    竹市○○路出發要到新竹縣竹北市○○路，行經新竹縣新埔
    鎮○○路1086號前，時速約80公里，因該路段較暗，被害人
    蘇家緯由何處前來伊並不知道，伊有看到一個人在伊車子右
    前方，伊未反應過來，之後就聽到碰的一聲，伊當時很害怕
    ，有將車輛開至路旁停車，但未下車查看，之後就駕車離開
    現場等語（見99年度相字第638 號相驗卷第12至16、52、53
    頁，本院卷第13、15至17頁）。另據：
（一）被害家屬蘇煜斌即被害人蘇家緯之兄於警詢時之指訴，其
      稱：他係被害人蘇家緯之兄，其接獲被害人蘇家緯同事通
      知才知其弟蘇家緯發生車禍，他事後到車禍現場查看，現
      場光縣充足，且無遮蔽物擋住視線，據被害人蘇家緯同事
      表示，案發當時被害人蘇家緯係外出用餐，欲過馬路返回
      公司時發生車禍等語（見上相驗卷53頁）。
（二）新竹縣政府警察局新埔分局99年9 月15日道路交通事故現
      場圖、道路交通事故調查報告表（一）、（二）、查證報
      告、交通事故及車輛照片18張、監視錄影翻拍照片2 張（
      見上相驗卷20至22、24至37頁）可資佐憑：被告謝佳玄有
      駕駛汽車肇事，致人死亡而逃逸之行為。
（三）臺灣新竹地方法院檢察署檢察官督同檢驗員林俶慧相驗明
      確，有相驗屍體證明書、法醫室驗斷書、勘驗筆錄及相驗
      報告書各1 份在卷可參，並有東元綜合醫院99年9 月15日
      診斷證明書1 份在卷足憑（見上相驗卷第45、51、56至77
      、79頁），是被害人蘇家緯確因本件車禍受有頭左側外傷
      合併骨折、左胸、背部挫傷合併骨折、雙下肢開放性骨折
      等傷害，而於99年9 月15日晚間7 時46分許不治死亡等情
      ，是認被害人蘇家緯之死亡係因被告謝佳玄超速、未注意
      車前狀況等過失所致，應堪認定。
（四）按「行車速度，依速限標誌或標線之規定，無速限標誌或
      標線者，應依下列規定：一、行車時速不得超過五十公里
      。」、「汽車行駛時，駕駛人應注意車前狀況，並隨時採
      取必要之安全措施」道路交通安全規則第93條第1項第1款
      、94條第3項分別定有明文。查被告謝佳玄領有適當之駕
      駛執照，其應知遵守上述道路交通安全規則之規定，且觀
      諸上開道路交通事故調查報告表（一）（二）、現場照片
      ，可知案發當時天候為晴天，然夜間有照明，市區道路○
      ○路面乾燥但無缺陷，亦無障礙物，視距良好，衡情並無
      不能注意之情事，被告謝佳玄竟於駕駛車輛行經案發現場
      時，超速行駛，因而撞擊欲穿越道路之被害人蘇家緯，致
      蘇家緯受害後經送醫而不治死亡，被告謝佳玄上開行為顯
      有過失，且該過失行為與被害人蘇家緯之死亡結果間，顯
      有相當因果關係甚明。
（五）再按汽車駕駛人駕駛汽車肇事致人受傷或死亡者，應即採
      取救護措施及依規定處置，並通知警察機關處理，不得任
      意移動肇事汽車及現場痕跡證據，道路交通管理處罰條例
      第62條第3 項定有明文。又因道路交通事故之發生，常非
      於己之鄰親家里，時有告救不能情事，乃科以肇事者須即
      採取救護或其她必要措施，並應向警察機關通知處理之法
      定義務，以防因就醫延誤致生無謂傷亡，並俾得通知傷亡
      者家屬到場，以明責任，是凡肇事人於行車肇事致人受傷
      或死亡，未即採取救護措施及依規定處置，並通知警察機
      關處理，即移動肇事汽車及現場痕跡證據，均應依該規定
      處罰，從而刑法第185 條之4 之肇事逃逸罪立法目的，即
      是為維護交通安全，促使駕駛人於肇事後，能對被害人即
      時救護，減少被害人之死傷，是該罪之成立祇以行為人有
      駕駛動力交通工具肇事，致人死傷而逃逸之事實為已足。
      本件被告謝佳玄因駕駛自用小客車撞擊被害人蘇家緯，致
      被害人蘇家緯受有頭左側外傷合併骨折、左胸、背部挫傷
      合併骨折、雙下肢開放性骨折等傷害，而送醫不治死亡等
      情業已論述如上，則被告謝佳玄自應知悉被害人蘇家緯係
      受其所駕駛之自用小客車撞擊後而受傷，是以被告謝佳玄
      對被害人蘇家緯當場受有傷害之事實應有認識，詎其竟未
      採取救護措施及依規定處置，並通知警察機關處理，即逕
      行駕車離去，嗣經警查獲，其肇事逃逸之行為已甚灼然。
（六）綜上，本件事證已明，被告謝佳玄本件犯行，均堪以認定
      。
三、論罪科刑：
（一）是核被告謝佳玄所為，係犯刑法第185條之4肇事逃逸罪及
      同法第276條第1項之過失致死罪。
（二）數罪併罰：被告謝佳玄所犯上開2罪間，犯意各別，行為
      互殊，犯罪構成要件不同，應分論併罰。
（三）量刑：爰審酌被告謝佳玄前無任何刑事前科紀錄，有臺灣
      高等法院被告前案紀錄表在卷可稽，足徵其素行良善，惟
      本應注意車前狀況，並隨時採取必要之安全措施，而未注
      意並採取必要安全措施，且超速行駛於道致撞擊穿越道路
      之被害人蘇家緯，又於撞擊被害人倒地受傷後，未給予被
      害人即時之救護，而逕自離去，罔顧他人生命、身體安全
      ，致被害人蘇家緯因而送醫不治死亡，對其家屬造成無可
      彌補之創傷，幸犯後坦認犯行，態度良好（詳如後述），
      等一切情狀，分別量處如主文所示之刑，併定其應執行之
      刑，以示懲儆。
（四）緩刑之諭知：末查被告謝佳玄前未曾因故意犯罪受有期徒
      刑以上刑之宣告，有臺灣高等法院被告前案紀錄表1 份為
      憑，已如前述，茲念其一時疏失，觸犯刑章，然坦承犯罪
      不諱，態度良好，且業與被害人蘇家緯之兄蘇煜斌達成和
      解，願意賠償新臺幣（下同）290 萬元（其中含強制汽車
      責任險死亡給付160 萬元）成立調解，並於99年12月31日
      在臺北市中正區調解委員會當場全額付迄等情，此有臺北
      市中正區調解委員會99年民調字第0373號調解書1 份在卷
      可參（見本院卷第18頁），顯見被告謝佳玄已有悔悟之心
      ，經此次偵、審程序及刑之宣告，當知所警惕而無再犯之
      虞，因認對被告謝佳玄所處之刑，以暫不執行為適當，爰
      併宣告緩刑4年，以期自新。
四、據上論斷，應依刑事訴訟法第273 條之1 第1 項、第299 條
    第1 項前段，刑法第185 條之4 、第276 條第1 項、第51條
    第5 款、第74條第1 項第1 款，刑法施行法第1 條之1 第1
    項、第2 項前段，判決如主文。
本案經檢察官洪期榮到庭執行職務。
中    華    民    國    100    年    2    月    25    日
                  交通法庭  法  官  劉兆菊
以上正本證明與原本無異。
如不服本判決應於收受本判決後10日內向本院提出上訴書狀，其
未敘述上訴理由者，並得於提起上訴後10日內向本院補提理由書
狀( 均須按他造當事人之人數附繕本) 「切勿逕送上級法院」。
中    華    民    國    100    年    2    月    25    日
                            書記官  廖宜君
附錄本案論罪科刑法條：
中華民國刑法第185條之4
（肇事遺棄罪）
駕駛動力交通工具肇事，致人死傷而逃逸者，處 6 月以上 5 年
以下有期徒刑。
中華民國刑法第276條
（過失致死罪）
因過失致人於死者，處2 年以下有期徒刑、拘役或2 千元以下罰
金。
從事業務之人，因業務上之過失犯前項之罪者，處 5 年以下有
期徒刑或拘役，得併科 3 千元以下罰金。